【裁判字號】    95,易,159
【裁判日期】    950414
【裁判案由】    竊盜
【裁判全文】
臺灣彰化地方法院刑事判決               95年度易字第159號
公  訴  人  臺灣彰化地方法院檢察署檢察官
被      告  庚○○○○○○○○.
                    外僑居留證.
            甲○○○○○○  ○.
                    外僑居留證.
            戊○○○○○○○○.
                    外僑居留證.
            辛○○○○○○  ○.
                    外僑居留證.
            丁○○○○○○○○.
                    外僑居留證.
            己○○○○○○○○.
                    外僑居留證.
上列被告因竊盜案件，經檢察官聲請簡易判決處刑（94年度偵字
第9933號），本院認不得以簡易判決處刑，改用通常程序審理，
判決如下：
    主  文
庚○○○○○○○○○ ○○○○○（中文譯名素吉）、甲○○○○○○ ○○○○○○○（中文
譯名康彭）、戊○○○○○○○○ ○○○○○（中文譯名吳泰）、辛○○○○○○○○○○○（中文譯名呂列）、丁○○○○○○○○○ ○○○○○○（中文譯名宋巴）
、己○○○○○○○○○ ○○○○○（中文譯名易立優）均無罪。
    理  由
一、公訴要旨：
    被告庚○○○○○○○○○ ○○○○○（中文譯名素吉）、甲○○○○○○○○○○○○○ （中文譯名康彭）、戊○○○○○○○○ ○○○○○（中文譯名
    吳泰）、辛○○○○○○○○○○○（中文譯名呂列）、丁○○○○○○○○○○○○○○○（中文譯名宋巴）、己○○○○○○○○○ ○○○○○（中文譯名易
    立優）6人及乙○○○○○ ○○○○○○○○（中文譯名通百）、丙○○○○○○○○○○○○○○○○（中文譯名叉冷辣）2人 (此2人另行審結)，共8
    人，均為來臺工作之泰國籍勞工，其等為烹煮吳郭魚加菜，
    竟共同基於意圖為自己不法所有之犯意聯絡，於民國94年12
    月25日下午2時許，在座落彰化縣鹿港鎮○○里○○巷○○
    段第527之20地號土地之魚塭內，結夥持庚○○○○○○○○○○○○○○(
    素吉)、甲○○○○○○ ○○○○○○○(康彭)、戊○○○○○○○○ ○○○○○(吳泰)3
    人出資購得之漁網1張，推由戊○○○○○○○○ ○○○○○(吳泰)下水撒
    網，其餘7人在岸上負責收網、抓魚，而竊得壬○○所養殖
    之吳郭魚20條（價值新台幣300元），嗣為警獲報後到場查
    獲。因認被告庚○○○○○○○○○○○○○○(素吉)等6人均涉有刑法第
    321條第1項第4款之結夥三人以上竊盜罪嫌。
二、本院之判斷
    本件公訴人認定被告6人涉有刑法第321條第1項第4款之結夥
    三人以上竊盜罪嫌，係以 (1)被告等人於警偵訊中之自白、
    （2）被害人壬○○之證述、(3)贓物認領保管單1紙、（4）
    扣案之漁網1張為主要論據。然訊據被告6人均堅詞否認犯罪
    ，辯稱：當時係騎腳踏車進入，未有土牆或其他物阻隔，並
    不知該處為私人所有，更不知所捕之魚為有人所有之物等語
    。本院查：
    (一)按犯罪事實應依證據認定之，無證據不得認定其犯罪事
        實；又不能證明被告犯罪者，應諭知無罪之判決，刑事
        訴訟法第154條第2項、第301條第1項分別定有明文。認
        定不利於被告之事實，須依積極證據，苟積極證據不足
        為不利於被告事實之認定時，即應為有利於被告之認定
        ，更不必有何有利之證據。至刑事訴訟法上所謂認定犯
        罪事實之積極證據，係指適合於被告犯罪事實之認定之
        積極證據而言，雖不以直接證據為限，間接證據亦包括
        在內；然而無論直接或間接證據，其為訴訟上之證明，
        須於通常一般之人均不致有所懷疑，而得確信其為真實
        之程度者，始得據為有罪之認定，倘其證明尚未達到此
        一程度，而有合理之懷疑存在時，致使無從形成有罪之
        確信，根據「罪證有疑，利於被告」之證據法則，即不
        得遽為不利被告之認定（最高法院30年上字第816號、
        29年上字第3105號、40年台上字第86號及76年台上字第
        49 86號判例意旨參照）。
    (二)次按刑法上之竊盜罪，須意圖為自己或第三人不法之所
        有，而取他人之所有物，為其成立之要件，若行為人主
        觀上認識（即誤信）該物非有人所有之物，而取得之，
        即欠缺竊取之意思要件，要難認為構成刑法上之竊盜罪
        。
    (三)被告庚○○○○○○○○○ ○○○○○（素吉）等6人雖迭於警詢及偵
        查中均坦承有於前揭時地前往捕魚之事實不諱，惟並無
        隻字提及是否知悉該處為他人之魚塭，亦即認知其等所
        捕之魚為他人所有，此遍觀警偵訊筆錄中均無載明，有
        各該警詢及偵查筆錄可考。是以被告等人之自白僅足認
        定被告確有於公訴意旨所指時地捕魚之事實，然並無法
        遽謂被告等人對於所捕之魚係他人所有之物有所認識仍
        故為竊取。
    (四)至於被害人壬○○之證述、贓物認領保管單1紙及扣案
        之漁網1張亦至多僅足證明被告等人確實未經魚塭所有
        人壬○○之同意，即於前揭時地捕得吳郭魚20條之事實
        ，然被告等人捕魚時是否具有不法所有之意圖仍應綜合
        其他客觀事證予以判斷，難以上揭證據逕認被告已有不
        法之意思。
    (五)茲查上開被告捕魚之處，雖被害人壬○○陳明該處為其
        所有之魚塭為實；然該處並非現使用中之魚塭，早於5
        、6年前已不再經營、照顧及整理，抽水機亦於5、6年
        前損壞，以致於該魚塭無法再抽地下水注入，魚塭內之
        水是為死水等情，亦據壬○○於本院審理時證稱明確 (
        見本院卷第66、68頁)，且該處雜草叢生、並無魚塭四
        周修整之痕跡，水面亦多植物掩蓋，呈現不規則形狀，
        無法看出是否為四邊形之魚塭等情，有偵查卷附現場照
        片 (見偵查卷第59-62頁)及本院卷內現場照片可稽。將
        上開證言及照片相互以對，該處魚塭外觀上實易使人誤
        認為係自然形成之水池或他人廢棄之魚池無誤，被告等
        人之辯解，並非不足採信。
    (六)又該處魚塭因已不再經營，而迭遭破壞，原本裝設與外
        界隔離、彰顯私人土地界限之大門，早為不知名人士拆
        毀，僅剩地上立有2根水泥柱。又水泥柱之間，原有鐵
        鍊牽圍，亦遭人剪掉，以木頭橫放阻止進入，亦遭人砸
        壞，因此2年前即未再擺放任何物品阻隔，......，該
        原設有大門之私人道路可直行無礙連接魚塭外之道路，
        人可以步行、亦可駕車進入而無土牆等障礙物阻隔進入
        等事實，亦為證人壬○○於本院審理時結稱綦詳 (見本
        院卷第66頁背面、67頁、68頁)，則被告等人陳稱騎腳
        踏車進入時未有土牆或其他物阻隔，自非虛妄。
    (七)再核，該處並無任何標明為私人區域禁止進入之標示，
        有證人壬○○於本院審理時證稱在卷可佐 (見本院卷第
        66頁背面)。又該處魚塭於2年前，因上開大門處僅剩水
        泥柱、復無鐵鍊或木頭牽圍、阻隔後，即有人會進入釣
        魚，有臺灣人、亦有外籍勞工泰國人等乙節，同樣為壬○○於本院審理時結證無誤 (見本院卷第68頁背面)。
        衡諸上揭魚塭因已不再經營、修整，以致形同廢棄，且
        外圍並無任何標明私人所有之標示，復自魚塭外道路得
        直接、無阻隔之步行或駕車進入，因而有人信步前往釣
        魚等情，明顯可知該處魚塭確使人誤信為廢棄、無人所
        有之魚池，因而有其他人同樣隨意進入該處任意釣魚。
    (八)況本案被告6人均為泰國籍人，且分別於案發前未滿1月
        、或案發前1月至4月間方來台工作，此有其等之居留證
        附卷可查 (見偵查卷第89頁)，對該處環境無從認定已
        為熟稔，自難指被告等人知悉該處為有人所有之魚塭，
        再參諸上開客觀情況證據確易使人誤認該處為無人所有
        之廢棄魚池，故被告等人辯稱不知所捕之魚為他人所有
        之物等語，並非不足採取。
    (九)綜上所述，公訴人所舉之證據尚難認被告等6人確有為
        自己或第三人不法所有之竊盜意圖，亦即被告等人欠缺
        竊取之意思要件，自難認為構成刑法上之竊盜罪。此外
        ，綜觀全卷復查無其他積極證據可資證明被告有公訴人
        所指訴之犯行，揆諸上開法條說明，自應諭知被告無罪
        之判決。
據上論斷，應依刑事訴訟法第452條、第301條第1項，判決如主
文。
本案經檢察官何蕙君到庭執行職務。
中    華    民    國    95    年    4     月    14    日
                  刑事第二庭    審判長法  官  周淡怡
                                      法  官  周莉菁
                                      法  官  吳永梁
以上正本證明與原本無異。
如不服本判決，應於判決送達後10日內，向本院提出上訴狀（須
附繕本）。
告訴人或被害人對於判決如有不服具備理由請求檢察官上訴者，
其上訴期間之計算係以檢察官收受判決正本之日期為準。
中    華    民    國    95    年    4     月    17    日
                                      書記官  劉玫金


司法院資訊處製作；財團法人民間司法改革基金會備份。
